臺灣桃園地方法院民事判決
110年度訴字第2029號
原      告  馬士媛
訴訟代理人  柏仙妮律師
被      告  莊濬維

訴訟代理人  蔡尚樺律師
複  代理人  黃子容律師
上列當事人間請求損害賠償事件，本院於民國110 年12月20日辯
論終結，判決如下：
    主  文
被告應給付原告新臺幣貳拾萬元，及自民國一一○年十一月九日
起至清償日止，按週年利率百分之五計算之利息。
原告其餘之訴駁回。
訴訟費用由被告負擔百分之十四，餘由原告負擔。
本判決第一項得假執行。但被告如以新臺幣貳拾萬元為原告預供
擔保，得免為假執行。
    事實及理由
一、原告主張：原告與訴外人李永棠於民國80年4月27日登記結
    婚迄今，並育有子女。被告與李永棠同屬英○達股份有限公
    司集團之員工，兩人於110年4月間在集團茶水間相識，被告
    主動與李永棠攀談，交換聯絡方式，並主動邀約李永棠單獨
    用餐，且於李永棠主動告知有家庭後，仍不避諱於110年5月
    20日與李永棠共同前往碧雲天汽車旅館休憩，復於110年5月
    22日至23日更與李永棠入住花蓮遠雄悅來飯店同宿，凡此行
    為侵害原告之配偶權甚鉅。為此，爰依民法第184 條第1 項
    、第195 條第1 項、第3項之規定，提起本件訴訟等語。並
    聲明：被告應給付原告新臺幣（下同）150萬元，及自起訴
    狀繕本送達翌日起至清償日止，按週年利率5％計算之利息；
    願供擔保請准宣告假執行。
二、被告則以：原告提出之行車紀錄器影像，侵害被告之隱私權
    甚鉅，應無證據能力；且該行車紀錄器實際內容亦有剪接之
    情；縱認原告提出之影像有證據能力，被告行為亦無侵害原
    告之配偶權等語置辯。並聲明：原告之訴駁回；如受不利之
    判決，願供擔保請准宣告免為假執行。
三、查原告訴與訴外人李永棠於80年4月27日登記結婚，婚後育
    有成年子女2名，婚姻關係現仍存續中等情，有原告與訴外
    人李永棠之個人戶籍資料在卷可稽（詳個資卷），兩造就此
    亦無爭執，自堪信為真實。又原告主張被告與李永棠有逾越
    男女一般友誼而親密交往之行為，不法侵害原告之配偶權並
    情節重大，致其受有精神上之痛苦等情，為被告否認，並以
    前詞置辯。是本件爭點應為：㈠原告提出之行車紀錄器影像
    ，是否有證據能力？㈡原告得否據此請求被告負損害賠償之
    責？㈢若可請求損害賠償，原告得請求之金額為若干？
四、本院判斷：
  ㈠原告提出之行車紀錄器影像，是否有證據能力？
　⒈按民事訴訟之目的旨在解決紛爭，維持私法秩序之和平及確
    認並實現當事人間實體上之權利義務，為達此目的，有賴發
    現真實，與促進訴訟。又為發現真實所採行之手段，雖應受
    諸如誠信原則、正當程序、憲法權利保障及預防理論等法理
    制約。惟民事訴訟之目的與刑事訴訟之目的不同，民事訴訟
    法並未如刑事訴訟法對證據能力設有規定，就違法收集之證
    據，在民事訴訟法上究竟有無證據能力，既乏明文規範，自
    應權衡民事訴訟之目的及上述法理，從發現真實與促進訴訟
    之必要性、違法取得證據所侵害法益之輕重、及防止誘發違
    法收集證據之利益（即預防理論）等加以衡量，非可一概否
    認其證據能力。苟欲否定其證據能力，自須以該違法收集之
    證據，係以限制他人精神或身體自由等侵害人格權之方法、
    顯著違反社會道德之手段、嚴重侵害社會法益或所違背之法
    規旨在保護重大法益或該違背行為之態樣違反公序良俗者，
    始足當之（最高法院104年度台上字第1455號判決意旨參照
    ）。
  ⒉經查，原告所提出之行車紀錄器影像光碟（詳本院卷第15 頁
    ），乃訴外人李永棠駕車時所攝錄乙節，業據證人李永棠結
    證詳實，並為兩造所不爭，堪認屬實。佐以證人李永棠證稱
    ：該行車紀錄器畫面是從伊與原告共用之車輛取出等語（詳
    本院卷第56頁），足認前揭行車錄器影像，原告本有權取用
    ，顯無不法取證之虞。被告固抗辯該行車紀錄器畫面侵害其
    隱私權云云，惟車輛裝設行車紀錄器，屬現今社會駕駛車輛
    者之普遍現象，且前開車輛裝設有行車紀錄器，被告於乘坐
    該車時一望即知，對於駕駛李永棠取用或同意他人取用車內
    之行車紀錄器畫面，顯有預見可能性，尤以原告並非在被告
    不知情之情況下竊聽竊錄，自難認前揭行車紀錄器之畫面影
    像，對被告有何侵犯隱私權之情事。故原告提出之行車紀錄
    器影像得採為本件之證據，洵無疑義。
  ㈡原告得否據此請求被告連帶負損害賠償之責？
  ⒈按因故意或過失，不法侵害他人之權利者，負損害賠償責任
    ；又不法侵害他人之身體、健康、名譽、自由、信用、隱私
    、貞操，或不法侵害其他人格法益而情節重大者，被害人雖
    非財產上之損害，亦得請求賠償相當之金額，其名譽被侵害
    者，並得請求回復名譽之適當處分，民法第184條第1項前段
    、第195 條第1 項各定有明文。再婚姻係以夫妻之共同生活
    為其目的，配偶應互相協力保持其共同生活之圓滿安全及幸
    福，而夫妻互守誠實，係為確保其共同生活之圓滿安全及幸
    福之必要條件，故應解為配偶因婚姻契約而互負誠實之義務
    ，配偶之一方行為不誠實，破壞共同生活之圓滿安全及幸福
    者，即為違反因婚姻契約之義務而侵害他方之權利（最高法
    院55年度台上字第2053號判決意旨參照）。又所謂配偶權，
    係指配偶間因婚姻而成立以互負誠實義務為內容之權利，如
    明知為他人配偶卻故與之交往，其互動方式依社會一般觀念
    ，已足以動搖婚姻關係所重應協力保持共同生活圓滿安全幸
    福之忠實目的時，如配偶確因此受有非財產上之損害即精神
    上痛苦，自亦得依法請求他方賠償。是侵害配偶權之行為，
    本不以通姦行為為限，倘夫妻任一方與他人間存有逾越結交
    普通朋友等一般社交行為之往來，行為已逾社會一般通念所
    能容忍之範圍，而可達破壞婚姻共同生活之圓滿安全及幸福
    之程度者，即足當之。
　⒉原告主張之前揭事實，業據其提出行車紀錄器光碟為憑，並
    經本院勘驗在卷，而被告亦不爭執光碟內對話之男女確為被
    告與李永棠所為（詳本院卷第55頁），由其二人影像及對話
    內容可知，被告與李永棠曾共同前往碧雲天汽車旅館休息，
    並有討論出遊過夜之情事，對話內容並多有曖昧、性暗示等
    情，有卷附勘驗筆錄可資佐證（詳本院卷第54、55、65-67
    頁），足認兩人關係非比尋常。復參酌證人李永棠具結證稱
    ：伊與被告於110年5月20日曾前往碧雲天汽車旅館，彼時在
    房間內被告有撫摸伊生殖器之行為；110年5月22日，伊二人
    復有前往花蓮遠雄悅來飯店同房共寢，被告也有撫摸伊性器
    官之行為等語（詳本院卷第57頁），可見被告與李永棠之交
    往，確已超過普通異性友人一般社交行為之界線，而達破壞
    婚姻制度下共同生活之信賴基礎之程度，構成侵害配偶權利
    之侵權行為無疑。被告固抗辯行車紀錄器畫面為原告剪接云
    云，然其就此未能舉證以實其說，自不足採。
　⒊基此，被告與李永棠在原告與李永棠婚姻關係存續間所為，
    顯已超過普通異性友人一般社交行為之界線，已達破壞婚姻
    制度下共同生活之信賴基礎之程度，而構成侵害配偶權利之
    侵權行為，洵可確定。是原告依前揭規定，請求被告賠償非
    財產上損害，自屬有據。
  ㈢按慰撫金之賠償，須以人格權遭遇侵害，使精神上受有痛苦
    為必要，其核給之標準固與財產上損害之計算不同，然仍需
    須斟酌實際加害情形、加害行為所造成之影響、兩造之身分
    地位、資力及其他各種情形核定相當之數額（最高法院47年
    度台上字第1221號、51年度台上字第223 號判決意旨參照）
    。查原告為專科畢業，目前擔任家管，名下台北市文山區、
    新北市汐止區房產兩筆、賓士車一輛；被告則任職英業達公
    司，家中房貸、車貸壓力甚重等情，業據兩造陳述在卷
　　（詳本院卷第61、92頁）。爰審酌被告在原告與李永棠婚姻
    存續中，與李永棠之交往已逾一般異性朋友間正常應對舉止
    之界線，致原告對於婚姻關係之忠誠圓滿，出現不安與懷疑
    ，並失去對婚姻忠誠之信任，所受之精神上傷害及痛苦，難
    謂非屬重大等情，以及兩造之所得、身分、地位、經濟情形
    等一切情狀，認原告得請求被告賠償之慰撫金以20萬元為適
    當，逾此範圍之請求，即屬過高。
五、末按給付無確定期限者，債務人於債權人得請求給付時，經
    其催告而未為給付，自受催告時起，負遲延責任。其經債權
    人起訴而送達訴狀，或依督促程序送達支付命令，或為其他
    相類之行為者，與催告有同一之效力；遲延之債務，以支付
    金錢為標的者，債權人得請求依法定利率計算之遲延利息；
    應付利息之債務，其利率未經約定，亦無法律可據者，週年
    利率為5 ％，民法第229 條第2 項、第233 條第1 項前段及
    第203 條分別定有明文。本件原告請求被告負侵權行為損害
    賠償之責，屬無確定期限之債務，則原告依上開規定請求自
    起訴狀繕本送達被告之翌日即110 年11月9日（見本院卷第3
    1頁）起至清償日止，按週年利率5 ％計算之法定遲延利息，
    即屬有據。
六、綜上所述，原告依侵權行為之法律關係，請求被告給付20萬
    元，及自110 年11月9日起至清償日止，按週年利率5％計算
    之利息，為有理由，應予准許。逾此範圍之請求，則無理由
    ，應予駁回。又本院判命被告給付之金額未逾50萬元，依民
    事訴訟法第389 條第1 項第5 款之規定，應依職權宣告假執
    行，原告雖陳明願供擔保請准宣告假執行，然應僅有促請本
    院注意之性質，無庸另為准駁之諭知。被告業已陳明願供擔
    保請准宣告免為假執行，核無不合，爰酌定相當擔保金額併
    准許之。
七、本件事證已臻明確，兩造其餘主張及所提之證據，經本院審
    酌後，認與判決結果並無影響，爰不逐一論述。
八、訴訟費用負擔依據：民事訴訟法第79條。　　　　　　
中　　華　　民　　國　　111 　年　　1 　　月　　24　　日
                  民事第三庭  法　官　吳為平
以上正本係照原本作成。
如對本判決上訴，須於判決送達後 20 日內向本院提出上訴狀。
如委任律師提起上訴者，應一併繳納上訴審裁判費。
中　　華　　民　　國　　111 　年　　1 　　月　　25　　日
                              書記官  蘇玉玫